臺灣屏東地方法院刑事判決　　　　　　　 96年度訴字第103號
公　訴　人　臺灣屏東地方法院檢察署檢察官
被　　　告　甲○○
　　　　　　乙○○
上列被告等因違反廢棄物清理法案件，經檢察官提起公訴（94年
度偵字第3060號），被告等就被訴事實為有罪之陳述，本院裁定
行簡式審判程序，判決如下：
    主  文
甲○○共同未依廢棄物清理法規定領有廢棄物清除許可文件，從
事廢棄物清除，處有期徒刑壹年肆月。
乙○○共同未依廢棄物清理法規定領有廢棄物清除許可文件，從
事廢棄物清除，處有期徒刑壹年貳月，緩刑年，並應向公庫支
付新臺幣萬元。
    事  實
一、甲○○、乙○○明知未領有主管機關核發之廢棄物清除許可
    文件，不得從事廢棄物清除事項，竟共同基於未依規定申請
    核發許可文件，從事廢棄物清除之犯意聯絡，由甲○○以每
    日新臺幣（下同）600 元之代價僱請乙○○至位於高雄縣大
    樹鄉不詳地址之雞隻屠宰場載運雞血、病死雞等一般廢棄物
    ，乙○○遂於民國94年6 月17日17時許，駕駛甲○○所有之
    車牌號碼6K-2726 號自小貨車，自不詳之雞隻屠宰場載運雞
    血1 桶（重約100 公斤）至位於屏東縣萬丹鄉○○路319 號
    旁之排水溝傾倒，復於翌日（即94年6 月18日）某時駕駛上
    開自小貨車，自不詳之雞隻屠宰場載運雞血2 桶（每桶重約
    100 公斤）、病死雞及雞腸（共重約1050公斤），於同日17
    時50分許將所載運之雞血傾倒在上開排水溝後欲離去之際，
    為警當場查獲，並扣得上開自小貨車。
二、案經屏東縣警察局報請臺灣屏東地方法院檢察署檢察官偵查
    起訴。
    理  由
一、本件被告甲○○、乙○○所犯係死刑、無期徒刑、最輕本刑
    為3 年以上有期徒刑以外之罪，渠等於準備程序中就被訴事
    實為有罪之陳述，經法官告知簡式審判程序之旨，並聽取檢
    察官、被告等之意見後，本院認為適宜由受命法官獨任進行
    簡式審判程序，合先敘明。
二、上揭事實，業據被告甲○○、乙○○於警詢時、偵查中及本
    院審理時均坦承不諱及證稱明確，並有屏東縣環境保護局環
    境稽查工作紀錄及照片10幀附卷可稽，堪認被告甲○○、乙
    ○○之自白確與事實相符，本件事證明確，被告甲○○、乙
    ○○之犯行均堪認定。
三、按廢棄物清理法第46條第1 項第4 款係以未依同法第41條第
    1 項規定領有廢棄物清除、處理許可文件，從事廢棄物貯存
    、清除、處理，或未依廢棄物清除、處理許可文件內容貯存
    、清除、處理廢棄物為構成要件，而「貯存」、「清除」、
    「處理」之定義，依照根據廢棄物清理法第36條第2 項授權
    制定之「事業廢棄物貯存清除處理方法及設施標準」第2 條
    第1 款至第3 款規定，「貯存」係指事業廢棄物於清除、處
    理前，放置於特定地點或貯存容器、設施內之行為；「清除
    」係指事業廢棄物之收集、運輸行為；「處理」係指：中
    間處理：指事業廢棄物在最終處置前，以物理、化學、生物
    、熱處理或其他處理方法，改變其物理、化學、生物特性或
    成分，達成分離、減積、去毒、固化或安定之行為；最終
    處置：指衛生掩埋、封閉掩埋、安定掩埋或海洋棄置事業廢
    棄物之行為；再利用：指事業機構產生之事業廢棄物自行
    、販賣、轉讓或委託做為原料、材料、燃料、填土或其他經
    中央目的事業主管機關認定之用途行為，並應符合其規定者
    ，故被告甲○○、乙○○運輸上述之雞血、病死雞等一般廢
    棄物至排水溝傾倒，自屬廢棄物清理法所規範之「清除」行
    為，是核被告甲○○、乙○○所為，均係犯廢棄物清理法第
    46條第1 項第4 款之未領有廢棄物清除許可文件，從事廢棄
    物清除罪。被告甲○○、乙○○間就本件犯行，互有犯意聯
    絡及行為分擔，為共同正犯。又廢棄物清理法第46條第1 項
    第4 款之未領有廢棄物清除、處理許可文件，從事廢棄物清
    除、處理罪之成立，本質上即具有反覆性，倘行為人基於概
    括之犯意，在密切接近之一定時間及空間內反覆從事廢棄物
    之清除、處理，無非執行業務所當然，於行為概念上，應認
    為包括的一罪，無連續犯或併合論罪可言（最高法院95年度
    台上字第1079號判決意旨參照），是被告甲○○、乙○○所
    為2 次未領有廢棄物清除許可文件，從事廢棄物清除犯行，
    應論以一罪，公訴意旨認渠等係基於概括犯意反覆為之，為
    連續犯云云，容有誤會。爰審酌被告甲○○、乙○○均未領
    有廢棄物清除許可文件，即從事廢棄物清除業務，渠等之行
    為均致污染環境，足以危害國民健康，又被告甲○○係主導
    本件犯行，其犯罪情節較被告乙○○重，及渠等犯罪之動機
    、目的、手段、品行、犯罪所生之危害、犯罪坦承犯行，態
    度良好等一切情狀，分別量處如主文所示之刑，以資懲儆。
    再犯罪在新法施行前，新法施行後，緩刑之宣告，應適用新
    法第74條之規定（最高法院95年第8 次刑事庭會議決議參照
    ），查被告乙○○未曾因故意犯罪受有期徒刑以上刑之宣告
    等情，有臺灣高等法院被告前案紀錄表1 紙附卷可稽，其因
    一時失慮，致罹刑典，事後已坦承犯行深具悔意，經此刑之
    宣告後，應知警惕而無再犯之虞，因認以暫不執行渠等之刑
    為當，爰逕依修正後之刑法第74條1 項第1 款之規定予以宣
    告緩刑3 年，惟為使其確知悔悟，併依刑法第74條第2 項第
    4 款之規定命其向公庫支付30,000元，至被告甲○○已因違
    反畜牧法案件經臺灣高等法院高雄分院於96年1 月25日以95
    年度上易字第453 號判決判處有期徒刑9 月確定，有臺灣高
    等法院被告前案紀錄表1 份附卷可稽，自不得宣告緩刑。此
    外，扣案之車牌號碼6K-2726 號自小貨車，為被告甲○○所
    有，業經其供述在卷，且為供犯罪所用之物，然審酌被告甲
    ○○犯罪之情節尚非嚴重，及上開車輛之價值非低等情，本
    院認以不併予宣告沒收為宜，爰不併為沒收之宣告，附此敘
    明。
據上論斷，應依刑事訴訟法第299 條第1 項前段、第273 條之1
第1 項，廢棄物清理法第46條第1 項第4 款，刑法11條、第28條
、第74條第1項第1 款、第2 項第4 款，判決如主文。
本案經檢察官陳川傑到庭執行職務。
中　　華　　民　　國　　96　　年　　2 　　月　　27　　日
                  刑事第五庭    法  官  林家聖
以上正本證明與原本無異。
如不服本判決應於收受本判決送達後10日內向本院提出上訴書狀
，其未敘述上訴理由者，並得於提起上訴後10日內向本院補提理
由書狀（均須按他造當事人之人數附繕本）「切勿逕送上級法院
」
                                書記官  陳蓉柔
中　　華　　民　　國　　96　　年　　2 　　月　　27　　日
附錄本判決論罪科刑法條全文：
廢棄物清理法第41條
從事廢棄物清除、處理業務者，應向直轄市、縣 (市)主 管機關
或中央主管機關委託之機關申請核發公民營廢棄物清除處理機構
許可文件後，始得受託清除、處理廢棄物業務。但有下列情形之
一者，不在此限：
一  執行機關依第5 條第2 項、第6 項、第12條第1 項辦理一般
    廢棄物之回收、清除、處理、再利用。
二  依第8 條規定緊急清理廢棄物所指定之設施或設備。
三  依第14條第2 項規定依報經中央主管機關核准之方式清除、
    處理一般廢棄物。
四  依第18條第1 項規定回收、貯存、清除、處理一般廢棄物。
五  第28條第1 項第2 款、第3 款第2 目至第5 目、第4 款之清
    除機具、處理設施或設備。
六  目的事業主管機關依第33條、第34條規定自行或輔導設置之
    處理設施。
七  中央主管機關會同中央目的事業主管機關依第35條第1 項設
    置之設施。
前項公民營廢棄物清除處理機構許可文件之核發，應副知中央主
管機關。
廢棄物清理法第46條
有下列情形之一者，處一年以上五年以下有期徒刑，得併科新臺
幣三百萬元以下罰金：
一  任意棄置有害事業廢棄物。
二  事業負責人或相關人員未依本法規定之方式貯存、清除、處
    理或再利用廢棄物，致污染環境。
三  未經主管機關許可，提供土地回填、堆置廢棄物。
四  未依第41條第1 項規定領有廢棄物清除、處理許可文件，從
    事廢棄物貯存、清除、處理，或未依廢棄物清除、處理許可
    文件內容貯存、清除、處理廢棄物。
五  執行機關之人員委託未取得許可文件之業者，清除、處理一
    般廢棄物者；或明知受託人非法清除、處理而仍委託。
六  公民營廢棄物處理機構負責人或相關人員、或執行機關之人
    員未處理廢棄物，開具虛偽證明。
